最高法院刑事判決　　　　　　九十四年度台上字第一四二二號
　　上　訴　人　甲○○
　　　　　　　　　　　　巷1弄.
　　選任辯護人　陳適庸律師
　　　　　　　　許博森律師
上列上訴人因違反毒品危害防制條例案件，不服台灣高等法院中
華民國九十三年十二月十六日第二審更審判決（九十三年度上重
更(一)字第五九號，起訴案號：台灣桃園地方法院檢察署九十一年
度偵字第一０一三五號），提起上訴，本院判決如下：
    主  文
原判決撤銷，發回台灣高等法院。
    理  由
本件原判決撤銷第一審所為科刑之不當判決，改判依想像競合犯
之例，從一重仍論處上訴人甲○○共同運輸第一級毒品罪刑，固
非無見。
惟查：(一)、原判決理由壹程序問題內雖敘明：本件上訴人甲○○
部分係於民國（下同）九十一年九月十六日起繫屬第一審法院，
共犯莊兩家、陳安耍所犯毒品危害防制條例案件係另案於九十年
五月一日起繫屬於第一審法院。是共犯莊兩家、陳安耍及證人賴
錦雲、趙光華、田本璋等人在航警局刑警隊訊問及檢察官偵查中
之陳述，均在九十二年二月六日總統公布，同年九月一日施行之
新修正刑事訴訟法之前，依修正前之法定程序踐行之訴訟程序，
其效力不受影響，作為其採證之立論依據（原判決第四頁至第五
頁）。惟按現行刑事訴訟法規定被告以外之人於審判外之言詞或
書面陳述，除法律有規定者外，不得作證據，證人在司法警察官
、司法警察調查中，及檢察官偵查中所為之陳述，未經被告於審
判期日踐行詰問之程序，性質上屬於傳聞證據，除有法定情形外
，不具有證據能力。本件原判決援引共犯莊兩家及陳安耍於另案
警訊及偵查中之供述，以及他案證人賴錦雲、田本璋於該案偵查
中之陳述，作為論處上訴人罪刑之依據。但稽之卷內訴訟資料，
原審並未傳喚上開證人於審判期日到庭踐行詰問程序，僅提示其
等於警訊及偵查中之筆錄告以要旨（見原審上更(一)卷第四十一至
第四十四頁），且復未說明上開證人筆錄有符合例外規定得作為
證據之理由，本院前次發回業已指明，原判決仍逕採為判決之基
礎，已有判決理由不備之違法。(二)、次按採為判決基礎之證據資
料，必須經過調查程序，以顯出於審判庭者，始與直接審理主義
相符，否則其所踐行之訴訟程序，即屬違背法令。又刑事訴訟法
第一百六十五條第一項規定，卷宗內之筆錄及其他文書可為證據
者，審判長應向當事人、代理人、辯護人或輔佐人宣讀或告以要
旨。上開規定，依同法第三百六十四條規定，並為第二審之審判
所準用。本件原判決理由六內援引上訴人甲○○入出境紀錄（見
偵字第一０一三五號卷第九至第十二頁），以及內政部警政署航
空警察局九十一年一月九日航警刑字第五一０號函（見九十年重
訴字第一一號Ａ卷第五七頁），作為上訴人有於八十九年十二月
二十九日與共犯莊兩家將海洛因交與共犯陳安耍之認定依據。惟
上開入出境紀錄與函文並未顯出於審判庭，及未向上訴人、辯護
人宣讀或告以要旨，於法亦已有未合。又原判決理由七援引查獲
共犯陳安耍走私毒品照片六張、機票存根、台北關稅局扣押貨物
、運輸工具收據及搜索筆錄、中華民國入境旅客申報單各乙份附
卷，暨海洛因毒品六包、束帶二個、球鞋一雙、門號00000
00000號行動電話等證物，作為論罪科刑之依據。惟查依卷
內九十三年十二月二日審判筆錄之記載：「審判長問：對於扣案
物品清單有何意見？（提示並告以要旨），被告答無。」（見原
審上更(一)卷第四十二頁）。而稽之扣案物品清單上之載示，其中
台北關稅局扣押貨物、運輸工具收據及搜索筆錄、中華民國入境
旅客申報單各乙份等書證並未包括在內（見原審上重訴字第四八
號卷第一０二頁）。原審對上開書證未加調取提示以供辨認，逕
採為裁判依據，亦有違誤。(三)、再者，原判決於理由一中援引共
犯陳安耍在另案中之供述：「……在場還有他另一個朋友（指甲
○○）」（見九十年度偵字第九五一號卷第三頁背面至第四頁）
，及九十年一月三日檢察官偵查中相同之供述（見同上偵卷第十
四頁），為其認定上訴人涉犯共同交付海洛因與陳安耍之論斷基
礎。然觀之上開偵卷第三頁背面至第四頁之載述，其上係記載：
「在場還有他另一個朋友在場（姓名年籍資料不詳）」。即同上
偵卷第十四頁之記載亦未見有提及係「甲○○」其人。可見原判
決所認定之上開事實與卷存之證據資料，並不相合，復有證據
上理由矛盾之違法。上訴意旨執此指摘原判決不當，非無理由，
應認原判決仍有撤銷發回更審之原因。
據上論結，應依刑事訴訟法第三百九十七條、第四百零一條，判
決如主文。
中　　華　　民　　國　九十四　年　　三　　月　二十四　日
                      最高法院刑事第八庭
                          審判長法官  呂　潮　澤
                                法官  吳　昆　仁
                                法官  孫　增　同
                                法官  吳　昭　瑩
                                法官  趙　文　淵
      本件正本證明與原本無異
                                      書  記  官
中　　華　　民　　國　九十四　年　　三　　月   三十   日
                                                Ａ
